台灣台中地方法院刑事判決　　　　　　　　　　　　　九十三年度易字第一二二號
　　公　訴　人　台灣台中地方法院檢察署檢察官
　　被　　　告　乙○○
　　選任辯護人　李慶松
右列被告因違反動產擔保交易法案件，經檢察官提起公訴（九十一年度偵緝字第八二
五號），本院判決如左：
    主  文
乙○○共同動產擔保交易之債務人，意圖不法之利益，將標的物遷移，致生損害於債
權人，處有期徒刑陸月，如易科罰金，以參佰元折算壹日。
    事  實
一、許彩蘋於九十年二月二十一日間，以車牌號碼ＮＳ─三二八九號自小客車一輛，
    向台北銀行股份有限公司（下稱台北銀行），以動產擔保抵押借款方式，借款新
    台幣（下同）八十萬元，並簽訂「車輛動產抵押暨借款契約書」，雙方約定擔保
    債權之金額為九十六萬元，款項分三十六期繳納，自九十年三月十五日起，以每
    月十五日為一期，每期應繳納二萬九千七百三十一元，抵押標的物存放地點為乙○○位於台中市○○區○○路一○七巷六六二號之住所地，並辦妥動產擔保抵押
    設定登記，為動產擔保交易之債務人，詎其明知前開車輛之直接占有人使用人為
    丙○○（另由檢察官分案偵查中），竟與丙○○共同基於違反動產擔保契約約定
    之犯意聯絡，意圖為自己不法之利益，於九十二年二月二十一日將車輛過戶借款
    後，即將該車輛交由由丙○○使用而遷移前揭存放地點，並僅繳交三期期款，自
    九十年五月十五日起即未再繳納任何款項，致使台北銀行追索無著而受有損害。
二、案經台北銀行訴請台灣台中地方法院檢察署檢察官偵查起訴。
    理　由
一、訊據被告乙○○坦承以ＮＳ─三二八九號自小客車向台北銀行以動產擔保抵押借
    款方式借款八十萬元，嗣該車輛交由丙○○所使用，現不知去向等情，惟矢口否
    認有何違反動產擔保交易法之犯行，辯稱：伊受丙○○之請求，始同意將該車輛
    登記於自己名下並向台北銀行借款，惟該車輛均係由丙○○所使用，且丙○○承
    諾向銀行借款部分由丙○○負責清償云云。經查：
（一）右揭事實，業據告訴人台北銀行指述在卷，並經告訴人台北銀行代理人邱美玲
      、江肇基於警詢、檢察官偵訊時指述明確，復有車輛動產抵押暨借款契約書、
      動產擔保交易動產抵押設定登記申請書、撥款授權書、台北銀行汽車貸款申請
      書、核准書、車輛協尋查訪紀錄表、台中市○○區○○路一○七巷六六二號現
      場照片、台北銀行催收紀錄明細表及付款紀錄查詢表、汽車過戶登記書各一份
      在卷可稽。
（二）被告既坦承以ＮＳ─三二八九號自小客車向台北銀行以動產擔保抵押借款等情
      ，則被告對其為動產擔保交易之債務人及其依該契約之規定，應將前揭車輛存
      放在台中市○○區○○路一○七巷六六二號之住所地，並負有依約按期繳納分
      期價款之義務等情，自有所認識。次查前開車輛於過戶登記予被告前，即由丙○○持向證人丁○○借款，嗣過戶登記予被告後，旋亦由丙○○出質典當予隆
      泰當舖，嗣由甲○○代為續回等情，業據證人丁○○、甲○○於本院證述在卷
      ，此固足認被告於購車後，確未實際占有使用前開車輛，惟被告既為本件動產
      擔保交易附條件買賣契約之債務人，自有依約將標的物存放於契約約定存放處
      所，不得任意遷移，而負保管之責，乃被告明知該車輛之直接占有使用人為丙○○，而其自己對該車輛不具占有支配之能力，竟仍以動產擔保抵押借款方式
      向台北銀行借得款項，又任由丙○○將車輛遷移前揭約定存放地點，復對於欠
      付台北銀行之款項，未予置理，則被告與丙○○主觀上具有圖得不法利益之犯
      意聯絡，並致台北銀行受有未能依約受償，且無從立即取回上開自小客車之損
      害等情，亦至臻明確。
（三）另丙○○縱確有與被告約明由丙○○償付分期款項等情，惟此核屬被告與丙○○間之紛爭，不足為被告有利之認定，本案事證明確，被告犯行堪以認定。
二、按動產擔保交易法第三十八條規定動產擔保交易之債務人，意圖不法之利益，將
    標的物遷移、出賣、出質、移轉、抵押或為其他處分，致生損害於債權人者，處
    三年以下有期徒刑、拘役、或科或併科六千元以下罰金，此項規定，係因特定關
    係成立之罪，其犯罪主體，須為動產擔保交易之債務人，然並不因此排除他人得
    依刑法第三十一條第一項規定，與該債務人成立共犯（最高法院八十四年度台非
    字第一四０號裁判可資參照）。核被告所為，係犯動產擔保交易法第三十八條之
    罪。被告與丙○○間有犯意之聯絡，行為之分擔，均為共同正犯。公訴意旨略以
    被告與丙○○係共同意圖為自己不法之利益，將前開車輛出質予隆泰當舖，惟查
  依證人林柄輝即隆泰當舖之負責人及證人甲○○於本院之證詞，均無法證明被告
    有參與典當前開車輛予隆泰當舖之情事，又動產擔保交易法第三十八條之動產擔
    保交易債務人遷移動產擔保交易標的物罪，其犯罪構成要件乃「動產擔保交易之
    債務人，意圖不法之利益，將標的物處分，致生損害於債權人者」，至於列舉之
    「遷移、出賣、出質、移轉、抵押」，不過為處分行為態樣之列舉而已，本案被
    告與丙○○實際上雖將標的物遷移而非起訴書所載之出質，惟起訴書被告犯罪事
    實欄已載明被告與丙○○共同意圖不法利益之犯意連絡，將前開車輛交由丙○○
    使用致台北銀行追索無著而受有損害等語，是起訴之基本社會事實仍屬同一，本
    院自得認定事實而為裁判，無庸變更起訴法條（臺灣高等法院暨所屬法院八十五
    年法律座談會刑事類提案第四十七號參照）。爰審酌被告素行尚佳，此有台灣台
    地方法院檢察署刑案資料查註紀錄表、台灣高等法院被告全國前案紀錄表各一份
    在卷可按，犯罪之動機、目的尚屬單純，手段亦稱平和，前揭自小客車實際使用
    人係丙○○，又抵押車輛借得之款項八十萬元，亦係供丙○○償還積欠丁○○之
    款項等情，業據證人丁○○於檢察官偵訊中證述明確，惟被告之行為對於告訴人
    台北銀行所生之損害非輕，犯後復否認犯行，未與告訴人達成和解等一切情狀，
    量處如主文所示之刑，並諭知易科罰金折算之標準。
據上論斷，應依刑事訴訟法第二百九十九條第一項前段，動產擔保交易法第三十八條
，刑法第十一條前段、第二十八條、第四十一條第一項前段，罰金罰鍰提高標準條例
第一條前段、第二條，判決如主文。
中      華      民      國      九十三      年    六    月     十五     日
                                台灣台中地方法院刑事第五庭
                                    審判長法  官
                                          法  官
                                          法  官
右正本證明與原本無異。
如不服本判決，應於送達後十日內向本院提出上訴狀（須附繕本），上訴於台灣高等
法院台中分院。
                                          書記官
中      華      民      國      九十三      年    六    月     十五     日
附錄論罪科刑法條
動產擔保交易法第三十八條：
動產擔保交易之債務人，意圖不法之利益，將標的物遷移、出賣、出質、移轉、抵押
或為其他處分，致生損害於債權人者，處三年以下有期徒刑、拘役或科或併科六千元
以下之罰金。
